臺灣高雄地方法院民事判決　九十一年度家訴字第一一號
　　原　　　告　乙○○
　　被　　　告　甲○○
右當事人間確認婚姻關係不存在事件，本院判決如左：
    主    文
確認原告與被告間婚姻關係不存在。
訴訟費用由被告負擔。
    事實及理由
一、原告起訴主張：兩造經過交往後，曾於九十年十二月二十五日在高雄晶華酒店舉
    行訂婚喜宴，惟喜宴過後，即未再舉行結婚之公開儀式，兩造為方便起見，逕自
    填載結婚證書，持向戶政機關為結婚登記，惟原告為戶籍登記後，始發現被告有
    離婚紀錄，與先前被告向原告所稱個人經歷不同，原告因而發現受騙。兩造已為
    結婚登記，依法推定為婚姻關係存在，然兩造確未舉行結婚之公開儀式，欠缺婚
    姻之成立要件及生效要件，故兩造間之婚姻關係確屬不存在，爰依法請求判決如
    主文所示。
二、被告辯稱：兩造於九十年十二月二十五日，在晶華酒店舉行之喜宴，係結婚之喜
    宴，符合結婚公開儀式之要件，故雙方間婚姻關係存在，原告所言與事實不合，
    其請求為無理由，應予駁回。
三、經查，原告主張兩造曾為結婚登記，兩造於九十年十二月二十五日在晶華酒店舉
    行之喜宴係訂婚喜宴，並非結婚喜宴之事實，被告雖否認之，惟證人翁英惠到庭
    證稱：「有參加當天喜宴，當天沒有舉行結婚儀式，我收到是訂婚請柬，因為是
    中午我比較早到。還沒有人，他們在照相，印象中只有一桌，我進去時有男方姨
    丈及弟弟、妹妹還有國外來的一對遠親夫婦，女方只有她姊姊及我，依我過去參
    加文定酒席慣例，應該是有雙方家長介紹認識，但他們吃完就走，我心裡納悶因
    為文定之喜沒有包紅包，因此我期待結婚婚宴再有碰面機會」、「當時我只有心
    裡納悶為何訂婚沒有帶戒指，也沒有家長」等語，且被告亦坦承上開證言屬實，
    足認兩造於當日並未舉行結婚之公開儀式。
四、又查，兩造間之結婚證書，雖載明兩造於九十年十二月二十五日在自宅舉行結婚
    典禮，惟兩造實則於該日未在自宅舉行結婚典禮，而係在晶華酒店舉行訂婚儀式
    ，已如前述，足見結婚證書所記載之已舉行結婚公開儀式一節，與事實不符，從
    而兩造間確未舉行結婚之公開儀式。
五、按「結婚應有公開儀式及二人以上證人。經依戶籍法為結婚登記者，推定其已結
    婚」，民法第九百八十二條定有明文。本件兩造已為結婚之戶籍登記，有戶籍謄
    本一份在卷可查，受有結婚之推定效力，然兩造即未舉行結婚之公開儀式，依上
    開規定，未發生結婚之效力，故原告請求確認兩造間婚姻關係不存在，核屬正當
    ，應予准許。
六、結論：原告之訴為有理由，依民事訴訟法第三百八十五條第一項前段、第七十八
    條，判決如主文。
中　　　華　　　民　　　國　　九十一　　年　　　三　　　月　　二十九　　日
                              臺灣高雄地方法院家事法庭
~B法　　　官　吳文婷
右為正本係照原本作成。
如不服本判決，應於送達後廿日內，向本院提出上訴狀並表明上訴理由，如於本判決
宣示後送達前提起上訴者，應於判決送達後十日內補提上訴理由書（須附繕本）。
中　　　華　　　民　　　國　　九十一　　年　　　三　　　月　　二十九　　日
~B法院書記官　王少玲
